最高法院刑事判決　　　　　　　　　　111年度台上字第618號
上　訴　人　賴建翔


上列上訴人因違反藥事法案件，不服臺灣高等法院中華民國 110
年10月21日第二審判決（110 年度上訴字第2557號，起訴案號：
臺灣新北地方檢察署110 年度偵字4323、4896號），提起上訴，
本院判決如下：
    主  文
上訴駁回。
    理  由
一、按刑事訴訟法第377 條規定，上訴於第三審法院，非以判決
    違背法令為理由，不得為之。是提起第三審上訴，應以原判
    決違背法令為理由，係屬法定要件。如果上訴理由書狀並未
    依據卷內訴訟資料，具體指摘原判決不適用何種法則或如何
    適用不當，或所指摘原判決違法情事，顯與法律規定得為第
    三審上訴理由之違法情形不相適合時，均應認其上訴為違背
    法律上之程式，予以駁回。
二、本件原判決綜合全案卷證資料，本於事實審法院之推理作用
    ，認定上訴人賴建翔有其事實欄所載輸入禁藥即含「Nicot-
    ine 」（即尼古丁）成分之電子煙霧化煙彈（下稱電子菸）
    之犯行，因而維持第一審論處其輸入禁藥罪，處有期徒刑 4
    月暨諭知相關沒收之科刑判決，而駁回上訴人在第二審之上
    訴，已詳述其所憑證據及認定之理由，核其所為之論斷，俱
    有卷存證據資料可資覆按，從形式上觀察，原判決尚無足以
    影響其判決結果之違背法令情形存在。
三、上訴人上訴意旨略稱：㈠、上訴人因過度信賴真實姓名及年
    籍均不詳之香港網友「小沈」，才於民國108 年元月間，把
    伊個人與家人之姓名及通訊方式告訴「小沈」，「小沈」為
    幫助伊戒菸，先後多次從國外寄送電子菸來給伊吸用，伊於
    109年7月間，經內政部警政署航空警察局之通知後，方知電
    子菸已經我國政府列入禁藥管制之列，伊並非故意輸入本件
    含有尼古丁成分之電子菸，乃原審遽論以輸入禁藥罪，自有
    未洽。㈡、伊是家中唯一經濟來源，伊若入監服刑，家人之
    生計將頓失依靠，原審維持第一審對伊量處有期徒刑4 月之
    判決，其量刑猶嫌過重云云。
四、惟查：
㈠、證據之取捨與事實之認定，乃事實審法院之職權，苟其採證
    認事並不違背經驗法則與論理法則，即不能任意指為違法而
    執為適法之上訴第三審理由。原判決認定上訴人確有本件被
    訴輸入禁藥即前述電子菸之犯行，已就相關事證詳加調查論
    列，復綜合上訴人之供述，參酌證人顧家鑫之指述，佐以卷
    附進口快遞貨物簡易申報單、財政部關務署臺北關（下稱臺
    北關）通關疑義暨權責機關108年10月8日108 北竹業一（驗
    ）字第0000000000號答覆聯絡單、衛生福利部食品藥物管理
    署108年9月17日FDA研字第0000000000號及同年月19日FDA研
    字第0000000000號函、臺北關扣押貨物收據及搜索筆錄、扣
    案物及包裹外觀照片、臺北關108年8月22日北普竹字第0000
    000000、0000000000號函、報表代號IZ12-RPT進口快遞貨物
    簡易申報單及通聯調閱查詢單，徵引扣案之電子菸2 箱（40
    盒，計120 支），相互斟酌判斷，資為前揭認定，已說明其
    取捨證據判斷之依據及得心證之理由，並就上訴人否認犯罪
    所執其並無輸入禁藥之犯意云云之辯解，何以係飾卸之詞而
    與事實不符，敘明不足採取之理由綦詳（原判決第2 頁第16
    行至第6 頁第25行），並說明：㈠、上訴人於第一審審理時
    ，對於本件被訴輸入禁藥之全部犯行，已坦承不諱（見原判
    決第2 頁第21至22行）。㈡、上訴人除犯本件之輸入禁藥罪
    外，另曾於108年元月間及同年6月7 日，先後以類似本案之
    手法，輸入含有尼古丁成分之電子菸經警察查獲之紀錄等旨
    （見原判決第3頁第13行至第4頁第31行）。又倘非「小沈」
    已徵得上訴人之同意，否則「小沈」如何知悉上訴人之子及
    其姊夫之姓名及聯絡方式，進而寄送本件之電子菸來臺給上
    訴人等旨（見原判決第4頁第31行至第5頁第12行）。核其所
    為論斷俱有卷內資料足憑，且無違背經驗、論理法則之情形
    ，上訴意旨猶執陳詞，任意加以指摘，無非係對於原判決已
    詳加論敘說明之事項及屬原審採證認事職權之適法行使，持
    憑己見而為不同之評價，且重為事實之爭執，顯與法律規定
    得為第三審上訴理由之違法情形不相適合。
㈡、關於刑之量定，係實體法賦予法院得依職權裁量之事項，苟
    已以行為人之責任為基礎，審酌刑法第57條各款所列事項而
    未逾越法律所規定之範圍，或濫用其權限，即不得任意指摘
    為違法，以為第三審上訴之合法理由。藥事法第82條第1 項
    之輸入禁藥罪，其法定本刑為「10年以下有期徒刑，得併科
    新臺幣1 億元以下罰金」。原審依前揭規定，就上訴人所犯
    本件輸入禁藥犯行，於斟酌量刑時，已依刑法第57條各款所
    列事項，審酌上訴人之一切犯罪情狀後，詳細說明第一審判
    決量處上訴人有期徒刑4 月，並未逾法定刑度，亦無量刑顯
    然過重而違反比例及罪刑相當原則之情形，因而維持第一審
    對於上訴人之量刑，已敘明其理由綦詳（見原判決第7頁第9
    至23行）。此乃事實審法院量刑職權之適法行使，並未逾越
    法律所規定之範圍，或濫用其量刑裁量權限，自不得執此指
    摘原判決違法。上訴意旨關於原審量刑之指摘，無非係對原
    判決適法裁量且已說明之事項及屬原審職權之適法行使，以
    自己之說詞，任意指摘，同非適法之第三審上訴理由。
五、揆之首揭規定及說明，本件上訴人之上訴為不合法律上之程
    式，應予駁回。
據上論結，應依刑事訴訟法第395條前段，判決如主文。
中    華    民    國   111    年    2     月    24    日
                  刑事第一庭審判長法  官  郭  毓  洲  
                                  法  官  林  英  志  
                                  法  官  林  靜  芬  
                                  法  官  蔡  憲  德  
                                  法  官  周  盈  文  
本件正本證明與原本無異
                                  書記官
中    華    民    國   111    年    3     月    4     日